【裁判字號】    97,易,3814
【裁判日期】    971029
【裁判案由】    詐欺
【裁判全文】
臺灣臺中地方法院刑事判決              97年度易字第3814號
公  訴  人  臺灣臺中地方法院檢察署檢察官
被      告  甲○○
上列被告因詐欺案件，經檢察官提起公訴（97年度偵字第5441號
），於本院準備程序，被告就被訴事實為有罪之陳述，經告以簡
式審判之旨，並聽取意見後，經合議庭裁定改行簡式審判程序，
本院判決如下：
    主  文
甲○○幫助意圖為自己不法之所有，以詐術使人將本人之物交付
，累犯，處有期徒刑陸月，如易科罰金，以新臺幣壹仟元折算壹
日。
    犯罪事實
一、甲○○曾因違反槍砲彈藥刀械管制條例案件，經本院以94年
    度訴字第915號判處有期徒刑1年2月，罰金50,000元確定，
    甫於民國96年8月11日縮短刑期假釋，於同年10月5日罰金易
    服勞役執行完畢出監，嗣於96年1月17日假釋期滿未經撤銷
    假釋而執行完畢，竟仍不知悛改，雖可預見一般收購他人金
    融帳戶使用之行徑，常與財產犯罪有密切關聯，亦可預見該
    男子取得其帳戶之目的係為掩飾不法犯行，避免有偵查犯罪
    權限之執法人員循線查緝，以確保犯罪所得之不法利益，並
    掩人耳目，竟仍以縱有人以其金融帳戶作為詐欺取財之犯罪
    工具，亦不違背其本意之幫助犯意，隨即與身分不詳之人聯
    絡，相約於97年1月14日某時，在不詳地點見面，將其所申
    請開立之臺灣土地銀行股份有限公司太平分行帳戶（帳號：
    000000000000號）之存摺、提款卡、及2組密碼及印章等物
    ，交付給該身分不詳之男子。嗣後，取得上開帳戶存摺、提
    款卡及密碼等物之人，與其所屬犯罪集團之其他成員共同基
    於意圖為自己不法所有之犯意聯絡，於97年1月14日，以電
    話向被害人乙○○詐稱係香港投注公司，告知乙○○抽中香
    港六合彩，必須先支付稅金新臺幣（下同）350萬元云云，
    使乙○○陷於錯誤，接續於同年月14日下午3時50分許、15
    日上午10時59分許、16日午11時44分許，先後匯款100萬元
    、100萬元及150萬元至甲○○開立之上開帳戶，金額合計達
    350萬元。而款項一經匯入，旋遭詐騙集團成員分次以提款
    卡或臨櫃提領方式領出。乙○○事後始知上當受騙，乃報警
    循線查獲上情。
二、案經被害人乙○○訴由臺中縣警察局太平分局報請臺灣臺中
    地方法院檢察署檢察官偵查起訴。
    理  由
一、按除被告所犯為死刑、無期徒刑、最輕本刑為3年以上有期
    徒刑之罪或高等法院管轄第一審案件者外，於刑事訴訟法第
    273條第1項程序進行中，被告先就被訴事實為有罪之陳述時
    ，審判長得告知被告簡式審判程序之旨，並聽取當事人、代
    理人、辯護人及輔佐人之意見後，裁定進行簡式審判程序；
    除簡式審判程序及簡易程序案件外，第一審應行合議審判，
    刑事訴訟法第273之1條第1項、第284條之1分別定有明文。
    查本件被告甲○○所犯係死刑、無期徒刑、最輕本刑為3年
    以上有期徒刑或高等法院管轄第一審案件以外之罪，並於本
    院行準備程序時就被訴事實為有罪之陳述，本院合議庭依前
    揭規定，經評議結果，裁定改由受命法官獨任行簡式審判程
    序。又簡式審判程序之證據調查，依刑事訴訟法第273條之2
    規定，不受同法第159條第1項審判外陳述排除之限制，再被
    告對於卷內之各項證據，亦不爭執證據能力，故卷內所列之
    各項證據，自得作為證據，合先敘明。
二、上開犯罪事實，業據被告甲○○於警詢及本院審理時坦承不
    諱，核與證人即被害人乙○○、證人陳松柏即土地銀行太平
    分行襄理於警詢中所為證述相符，此外復有臺北市警察局中
    山分局圓山派出所受理詐騙帳戶通報警示簡便格式表、臺北
    市警察局中山分局圓山派出所受理刑事案件三聯單、金融機
    構聯防機制通報表、內政部警政署反詐騙案件紀錄表、被害
    人乙○○台新商業銀行國內匯款回條4張、被告甲○○帳戶
    之存款業務往來申請約定書及交易明細表等在卷可稽。足徵
    被告自白因有其他證據可補強，且查與事實相符，足予憑採
    。本案事證明確，被告犯行已經證明，應依法論科。
三、按刑法上之故意，可分為直接故意與不確定故意（間接故意
    ），所謂「不確定故意」，係指行為人對於構成犯罪之事實
    ，預見其發生而其發生並不違背其本意者，刑法第13條第2
    項定有明文。次按刑法上之幫助犯，係指以幫助之意思，對
    於正犯資以助力，而未參與實施犯罪之行為，且幫助犯之幫
    助行為，對於正犯之犯罪實施，僅須具有助成或促成之作用
    為已足，不以具體之有效性為要件。查被告將前開金融帳戶
    存摺、提款卡、2組密碼及印章交付予他人，供用以詐欺取
    財，其本身並未參與詐欺取財之犯罪行為，顯係以幫助之意
    思，參與詐欺取財罪構成要件以外之行為，為幫助犯。核其
    所為，係犯刑法第30條第1項前段、第339條第1項之幫助詐
    欺取財罪。被告幫助該等詐欺集團人員犯罪，為幫助犯，依
    刑法第30條第2項之規定，按正犯之刑減輕之。又查被告曾
    因違反槍砲彈藥刀械管制條例案件，經本院以94年度訴字第
    915號判處有期徒刑1年2月，罰金50,000元確定，甫於96年8
    月11日縮短刑期假釋，於同年10月5日罰金易服勞役執行完
    畢出監，嗣於96年1月17日假釋期滿未經撤銷假釋而執行完
    畢，此有臺灣臺中地方法院檢察署刑案資料查註紀錄表及臺
    灣高等法院被告前案紀錄表、暨被告在監在押紀錄表各1份
    在卷可按，被告前受有期徒刑之執行完畢後，5年以內故意
    再犯本件有期徒刑以上之罪，為累犯，應依刑法第47條第1
    項之規定，加重其刑，並先加後減之。爰審酌被告有毒品、
    竊盜等前科，有臺灣高等法院被告前案紀錄表及在監在押全
    國紀錄表在卷可稽，復衡以其犯罪動機、目的、手段尚稱平
    和、惟造成被害人財產法益甚鉅與犯後尚能坦承犯行，態度
    良好等一切情狀，量處如主文所示之刑，並諭知易科罰金之
    折算標準。
四、依刑事訴訟法第273條之1第1項、第299條第1項前段、第310
    條之2、第454條第1項，刑法第30條第1項前段、第2項、第
    339條第1項、第47條第1項、第41條第1項前段，刑法施行法
    第1條之1第1項、第2項前段，判決如主文。
六、如不服本判決，應於判決送達後10日內，附具理由向本院提
    出上訴狀（應附繕本）。
本案經檢察官丙○○到庭執行職務。
中    華    民    國    97    年    10    月    29    日
                  刑事第十庭    法  官  黃賢婷
以上正本證明與原本無異。
如不服本判決，應於收受送達後10日內向本院提出上訴書狀（應
敘述具體理由並附繕本）。
上訴書如未敘述理由，應於上訴期間屆滿後20日內補提理由書於
本院。
                                書記官  王麗雯
中    華    民    國    97    年    10    月    29    日
附錄本案論罪科刑法條：
中華民國刑法第30條
幫助他人實行犯罪行為者，為幫助犯。雖他人不知幫助之情者，
亦同。
幫助犯之處罰，得按正犯之刑減輕之。
中華民國刑法第339條第1項
意圖為自己或第三人不法之所有，以詐術使人將本人或第三人之
物交付者，處5年以下有期徒刑、拘役或科或併科1千元以下罰金
。


司法院資訊處製作；財團法人民間司法改革基金會備份。
